【裁判字號】    97,易,5
【裁判日期】    970521
【裁判案由】    竊盜
【裁判全文】
福建金門地方法院刑事判決                 97年度易字第5號
公  訴  人  福建金門地方法院檢察署檢察官
被      告  甲○○
上列被告因業務侵占案件，經檢察官提起公訴（96年度調偵字第
47號），本院判決如下：
    主  文
甲○○連續共同意圖為自己不法之所有，而侵占對於業務上所持
有之物，累犯，處有期徒刑壹年，減為有期徒刑陸月，如易科罰
金以參佰元即新臺幣玖佰元折算壹日。
    事  實
一、甲○○前因過失傷害案件，經福建高等法院金門分院判處有
    期徒刑4月確定，並於民國92年10月17日易科罰金執行完畢
    。緣乙○○（經檢察官另為緩起訴處分）於民國93年11月間
    受秀中實業股份有限公司（下稱秀中公司）所雇用，負責在
    金門縣金湖鎮料羅碼頭岸際就秀中公司卸運之砂石辦理報關
    、進出港貨物管理、登記數量與載運等事項，係秀中公司於
    該處管理砂石業務之人員，甲○○與乙○○竟共同基於意圖
    為自己不法所有之業務侵占概括犯意聯絡，先由同具前述犯
    意聯絡之丙○○（由本院另為協商判決），於上開期間內之
    不詳時日以挖土機將秀中公司堆置於碼頭岸際之砂石鏟上砂
    石車後，再由甲○○駕車協同乙○○將砂石私運至不詳處所
    變賣（前後共計8車次，每車砂石載重約20噸），以此方式
    將秀中公司所有之砂石侵占入己，後經秀中公司於盤點砂石
    時察覺短少始知上情。
二、案經秀中公司訴由福建金門地方法院檢察署檢察官偵查起訴
    。
    理  由
壹、程序方面：證人乙○○、丙○○於偵查所言，既均為其等於
    偵查中向檢察官所為陳述，且無顯不可信情狀，被告對此亦
    表同意使用，而被告甲○○之自白書部分，復未經被告爭執
    其不具任意性，核無排除法則之適用，皆有證據能力。
貳、實體方面：
一、被告固坦承曾由其駕車與乙○○將告訴人秀中公司之砂石搬
    運至他處，前後共計8車次，每車載運之砂石約為20噸，然
    其矢口否認有何業務侵占犯行，辯稱：伊僅係依照乙○○指
    示載運4次砂石，另4次是經其老闆之兄邵清海告知，方將砂
    石運至指定地點，伊無侵占犯意云云。
二、經查：
（一）上開犯罪事實，業據證人乙○○於本院審理時結證：伊為
      告訴人之料羅碼頭砂石理貨員，負責登記告訴人置放碼頭
      處之砂石數量、管理與報關等業務，於93年11月間，曾由
      丙○○開怪手將砂石挖鏟至被告車上後，由被告開車與伊
      載去變賣，前後載運次數差不多為8車次，被告知道砂石
      是私下要拿去賣的，至於賣得的錢應該有分給被告等語綦
      詳；而當時砂石確係由丙○○搬運至被告車上此情，亦經
      證人丙○○審理時具結證述甚明。
（二）被告雖以前詞置辯，惟查，被告並未否認其於行為前已為
      告訴人載運砂石達1年以上，而告訴人將砂石卸運置於碼
      頭後，係由乙○○統籌調派車輛司機，將裝載之砂石直接
      運至告訴人之工廠此情，除經證人乙○○證述明確外，亦
      經證人即告訴代理人陳玉珍確認無誤，被告對此正常作業
      流程既早有所悉，於乙○○指派其載運前往告訴人工廠以
      外之地轉賣砂石之際，又豈能不生任何懷疑。
（三）證人乙○○另表示，告訴人係因與被告服務車行有合作關
      係，遇有砂石須予搬運之時，告訴人便會先行聯繫該車行
      ，由車行老闆告知前來車輛後，再將砂石交由派運車輛載
      送，由是可知，被告並非告訴人之公司員工。至報酬給付
      方式之部分，依證人乙○○所言，其會於調派車輛之際開
      立三聯式證明，除一聯自行收存外，會給司機兩聯，將砂
      石運至告訴人工廠交付一聯，另一聯則由司機帶回服務車
      行轉交其老闆，藉以統計載運車次，並供司機請款之用，
      至於請託被告載運私賣砂石之時，則未開立三聯單。承前
      所述，被告既非告訴人公司員工，自無可能向告訴人直接
      請領固定薪水，被告運送砂石可得之報酬，端賴所發派車
      證明以為依據，倘未獲乙○○發給證明，勢將無法順利請
      款，被告竟以乙○○與其同車，故未再向其索取派車證明
      為辯，此等置己身利益於不顧之作法，實與常情有違，被
      告謂其從未質疑乙○○所為，何能置信，被告既知私運變
      賣情節，縱未朋分變賣所得，仍無解於其已存有之犯意聯
      絡與行為分擔之事實。
（四）被告另抗辯曾有4車次係受其老闆之兄邵清海所託載運，
      然依證人陳玉珍所述，告訴人之砂石鮮有外賣，縱有交易
      ，亦必係由欲購買者直接向該公司聯繫確認。邵清海與被
      告服務車行之老闆雖有兄弟關係，然被告既非受僱於他，
      又何須聽其指示，況邵清海有無與告訴人購買砂石，本應
      個別確認，被告非智慮淺薄之人，更無不知之理，其非但
      均予罔顧，所為復同有前述與情理相悖之處，自難執其所
      辯對其為有利認定。
（五）至被告前述犯行，亦有被告之自白書乙份可為對照，被告
      雖抗辯該自白書非其所書立，內容有所不實，然其中指控
      既係與被告是否將受刑事追訴密切相關之事項，一般人如
      遇此情，豈有不細心比對，詳加確認記載內容是否盡符實
      情，有無故陷其罪之處，被告既已於書末親簽其名，單以
      其老花不識內容重為爭執，實難憑信所言。綜上，本案事
      證明確，被告犯行洵堪認定，應依法論科。
三、查被告行為後，刑法新修正之部分已於民國95年7月1日施行
    ，新法既已刪除連續犯之規定，比較此項修正、罰金刑、易
    科罰金、累犯等新舊法規定，應以舊法較有利於被告，是本
    案應綜合適用舊法。
四、核被告所為，係犯刑法第336條第2項之業務侵占罪。被告、
    丙○○與具業務持有秀中公司砂石身分之乙○○，就前述犯
    行存有犯意聯絡與行為分擔，皆為共同正犯，並應依刑法第
    31條第1項前段之規定論以正犯。被告多次業務侵占犯行，
    時空緊接，所犯又為構成要件相同之罪，顯係基於概括犯意
    反覆為之，為連續犯，應論以一罪並加重其刑。被告前已受
    有如事實欄所示徒刑宣告並已執行完畢，於5年內再犯本案
    有期徒刑以上之罪，為累犯，應加重其刑，並遞加之。爰審
    酌被告犯罪後仍矢口否認犯行，態度不佳，迄今未有實質賠
    償告訴人之舉動，然無證據證明被告確有分到變賣砂石所得
    ，及告訴人之損害、被告手段、動機等一切情狀，量處如主
    文所示之刑。又被告所為前開犯行之時間均在96年4月24日
    之前，亦無其他不合中華民國96年罪犯減刑條例所定不得減
    刑之情形，爰依該條例之規定予以減刑，併諭知易科罰金折
    算標準，以示懲儆。
據上論斷，應依刑事訴訟法第299條第1項前段，刑法第2條第1項
前段、第28條、第31條第1項、修正前第56條、第336條第2項、
、修正前第47條、修正前第41條第1項前段，刑法施行法第1條之
1第1項、第2項前段，罰金罰鍰提高標準條例修正前第2條，現行
法規所定貨幣單位折算新臺幣條例第2條，中華民國96年罪犯減
刑條例第2條第1項第3款、第7條、第9條，判決如主文。
本案經檢察官張漢森到庭執行職務。
中    華    民    國    97   年     5     月    21    日
                  刑事庭審判長  法  官  施慶鴻
                                法  官  周美玲
                                法  官  盧軍傑
上正本證明與原本無異。
如不服本判決應於送達後10日內向本院提出上訴書狀（並附繕本
）；如上訴書狀未敘述上訴之理由者，並應於上訴期間屆滿後20
日內向本院補提上訴理由書。
中    華    民    國    97    年    5     月    21    日
                                書記官  徐振玉
附錄本案論罪科刑法條全文：
中華民國刑法第三百三十六條
對於公務上或因公益所持有之物，犯前條第一項之罪者，處一年
以上七年以下有期徒刑，得併科五千元以下罰金。
對於業務上所持有之物，犯前條第一項之罪者，處六月以上五年
以下有期徒刑，得併科三千元以下罰金。
前二項之未遂犯罰之。


司法院資訊處製作；財團法人民間司法改革基金會備份。
